【裁判字號】    89,上訴,247
【裁判日期】    890420
【裁判案由】    違反毒品危害防制條例
【裁判全文】
臺灣高等法院高雄分院刑事判決    八十九年度上訴字第二四七號
    上訴人      台灣高雄地方法院檢察署檢察官
    被  告      乙○○
    指定辯護人  本院甲設辯護人孫妙岑
右上訴人因被告違反毒品危害防制條例案件，不服臺灣高雄地方法院八十八年度訴字
第四五一號中華民國八十九年一月二十五日第一審判決（起訴案號：臺灣高雄地方法
院檢察署八十七年度偵字第二二四九九號），提起上訴，本院判決如左：
      主      文
上訴駁回。
      理      由
一、甲訴意旨略以：被告乙○○意圖營利，並基於概括犯意，連續於民國八十七年七
    、八月間，以電話聯絡方式，在高雄市左營區左營高中附近，以每小包第二級毒
    品安非他命新台幣（下同）一千元之價格，連續販賣安非他命二次與曾賢德（另
    案在台灣屏東戒治所戒治中），嗣於八十七年九月十七日在高雄市○○區○○路
    七００巷三五號五樓為警拘獲曾賢德而供出上情，並於八十七年九月十九日循線
    查獲乙○○，因認被告涉犯毒品危害防制條例第四條第二項（甲訴人論罪法條引
    用同條例第四條第一項，顯係誤引）之罪嫌。
二、按犯罪事實，應依證據認定之，無證據不得推定其犯罪事實。又不能證明被告犯
    罪者，應諭知無罪之判決，刑事訴訟法第一百五十四條、第三百零一條第一項定
    有明文。又刑事訴訟法所謂認定犯罪事實之證據，係指足以認定被告確有犯罪行
    為之積極證據而言，該項證據自須適合於被告犯罪事實之認定，始得採為斷罪資
    料。故如無確切積極證據，足以證明被告之犯罪事實，即令被告不能為有利之反
    證，或被告之抗辯或反證縱屬不能成立，仍非有積極之證據，足以證明其犯罪行
    為，不能遽為有罪之認定。甲訴人認被告涉犯販賣第二級毒品罪嫌，無非以證人
    曾賢德於警、偵訊時之證述，資為論罪之依據。被告雖未於本院審理期日到場，
    據其於原審審理時，堅決否認有何販賣第二級毒品之犯行，辯稱：其從沒有販賣
    安非他命給曾賢德，曾賢德證詞反覆不一，所言不實在等語。經查：
（一）證人曾賢德於警訊中證稱：我所吸的安非他命是於八十七年七月十二日晚上十
      時許，以一千元之代價向綽號「輝仔」男子購得一小包安非他命，我是撥他的
      電話0000000號聯絡，共買二次，另一次是於八十七年四月十日晚上八
      時許以一千元購得一小包，二次地點均在左營區○○路與實踐路口交易，「輝
      仔」是住左營大路七四一號，我不知道其真實姓名，但知道他是在經營饅頭生
      意等語（警卷第四頁背面、第五頁）；然於偵查中卻證稱：「（問：警局所言
      是否實在？）我僅供稱他吸食，未講他有販賣，我們曾一起吸，我曾向他買過
      ，時間已忘了，買過一、二次，約八十七年七、八月間買，買一千元一小包安
      非他命，我沒向他買過海洛因，是在高雄市左營區左營高中附近向他買」，「
      （問：何故知道他在販賣？）朋友告訴我的，他的電話是0000000」等
      語（偵卷二十八頁背面）；嗣於原審法院審理審中證稱：有與被告一起吸安非
      他命，沒有向被告買安非他命，警訊中所言不實在，是每一人出資一千元，在
      左營大路電玩店買，偵查中我只說有一起去買安非他命等語（見原審卷第十八
      頁正、背面）。其於本院調查時證稱：「是有一次二人共同出錢出去買毒品吸
      食，我出二千，他亦出二千元，向一位不知名的人買的，二人同前往，何人我
      不認識，所以由認識他的乙○○出面買」「（為何於警訊時稱向乙○○買毒品
      ）我是說一同去買」「（為何於原審稱一人出一千元共同買毒品）是二千元」
      （本院卷第二十三頁正、背面）。揆諸曾賢德先後於警訊、偵查、原審、本院
      之證詞，顯示其對購買之時間、次數、價金等重要內容供述前後不一，有諸多
      矛盾之處，且嗣後原審及本院調查中更翻異前供，改稱係與被告一起出資購買
      安非他命施用，並未向被告購買，其指證前後不一，顯有瑕疵，難以其唯一指
      認，遽認被告有販賣安非他命犯行。
（二）又本件員警係依據曾德賢之供詞，通知被告到警局說明，並非利用曾德賢佯稱
      欲購買安非他命之「釣魚」方式誘出被告而查獲，有被告之警訊筆錄可稽（警
      訊卷第一頁），既非以「釣魚」方式誘出被告，且未從被告身上或其住處扣得
      任何安非他命或供販賣所用之工具如電子秤、夾鏈袋、分裝器具等證物，故無
      任何事證足以佐證曾德賢於警訊時供稱向被告購買安之供詞為可採。
（三）又曾德賢雖知悉被告家中之電話及被告之特徵，然因曾德賢與被告認識，且住
      於附近，故曾德賢可正確供述被告之聯絡電話、住處、特徵等，並不足為奇。
      ，另被告於警、偵訊時供稱其與曾德賢不認識之供詞，雖屬謊言，但揆其動機
      乃係因曾德賢指證其販賣安非他命，被告為撇清與曾德賢之瓜葛，乾脆否認與
      曾德賢認識，當不能以被告此不實之供詞，反證曾德賢有向被告購買安非他命
      之供詞為可採。
三、按曾德賢因施用毒品安非他命，於為警查獲時，供出毒品之來源，依法可獲減輕
    其刑之寬典，屬有利於己而非不利於己之自白，既得獲邀減輕其刑寬典，為擔保
    其所為不利於其他共同被告之陳述之真實性，尤應有足以令人確信其陳述為真實
    之補強證據，始能資為論罪之依據。而所謂補強證據，則指除該自白或不利於己
    之陳述本身外，其他足資證明自白或不利於己之陳述所指之犯罪事實確具有相當
    程度真實性之證據而言，本件並無何積極證據足以佐證曾德賢於警訊及偵查中供
    稱向被告購買毒品為可信，已如前述。況其於原審、及本院調查中即明白否認向
    被告購買毒品，則其前後供述不符，已有瑕疵，且又查無任何積極證據足以佐證
    被告確有販賣毒品之事實，揆諸上開說明，當不能以曾德賢於警訊、偵查之唯一
    且有瑕疵之指述，遽入被告於罪。此外尚乏積極證據足證被告有販賣安非他命犯
    行，自屬不能證明被告犯罪，原審因之諭知被告無罪，核無不合，檢察官上訴意
    旨猶執陳詞，指摘原判決諭知被告無罪不當，為無理由，應予駁回。
四、被告經合法傳喚，無正當理由不到庭，不待其陳述，逕行判決。
據上論結，應依刑事訴訟法第三百六十八條、第三百七十一條，判決如主文。
本案經檢察官陳國全到庭執行職務。
中    華    民    國     八十九     年       四       月     二十     日
                              臺灣高等法院高雄分院刑事第七庭
                                  審判長法官  王光照
                                        法官  黃憲文
                                        法官  黃仁松
右正本證明與原本無異。
如不服本判決，應於判決送達後十日內向本院提出上訴狀，其未述理由者並應於提
出上訴狀後十日內向本院補提理由書（應附繕本)。
                                      書記官  謝永祥
中    華    民    國     八十九     年       四       月     二十四   日
                                                                      Ｄ


司法院資訊處製作；財團法人民間司法改革基金會備份。
